【裁判字號】    99,輔宣,14
【裁判日期】    991103
【裁判案由】    輔助宣告
【裁判全文】
臺灣臺南地方法院民事裁定              99年度輔宣字第14號
聲  請  人  甲○○
上列聲請人聲請輔助宣告事件，本院裁定如下：
    主      文
宣告乙○○（女，民國○○年○月○○○日生、身分證統一編號
：Ｚ000000000號，住臺南市○區○○路一段一四０巷
二八號）為受輔助宣告之人。
選定聲請人甲○○（男，民國○○○年○月○日生、身分證統一
編號：Ｚ000000000號，住臺南市○區○○路一段一四
０巷二八號）為受輔助宣告之人之輔助人。
聲請費用新臺幣捌仟貳佰伍拾柒元由受輔助宣告之人乙○○負擔
。
    理    由
一、按對於因精神障礙或其他心智缺陷，致其為意思表示或受意
    思表示，或辨識其意思表示效果之能力，顯有不足者，法院
    得因本人、配偶、四親等內之親屬、最近一年有同居事實之
    其他親屬、檢察官、主管機關或社會福利機構之聲請，為輔
    助之宣告，民法第15條之1第1項定有明文。又按受輔助宣告
    之人，應置輔助人，民法第1113條之1第1項亦定有明文。
二、本件聲請意旨略以：聲請人為乙○○（女，民國○○年○月○○
    日生、身分證統一編號：Ｚ000000000號，住臺南市○區○○
    路一段140巷28號）之父親，乙○○幼兒時期即發現有智力
    障礙之情形，92年11月14日經鑑定為智能障礙，障礙等級屬
    輕度，乙○○因智能障礙而理解能力不足，僅能書寫自己及
    父母姓名，若閱讀其他字句則不解其意；與人溝通則意思無
    法完整表達，甚有回應錯誤之情形。相對人日前生活雖可自
    理，惟出外仍需家人陪同。對於數字、金錢等事物無概念，
    無法進行運算。且對於物品之價值，無法評估，僅能購買簡
    單、價位低之生活用品，而無法為重要財產之處分、設定負
    擔、買賣、租賃，或為消費借貸、消費寄託、保證、贈與或
    信託等法律行為。又乙○○因現實判斷能力不足，面對複雜
    之問題無法做出正確之判斷，對於事情無法分辨真偽，無法
    辨識是否遭詐騙，其為意思表示或受意思表示，或辨識其意
    思表示之效果之能力，顯有不足，為此聲請對其為輔助宣告
    。又聲請人為乙○○之父親，平日照顧乙○○生活起居，請
    求選任聲請人擔任其輔助人等語。
三、經查，聲請人係乙○○之父親，業據其提出戶籍謄本1份在
    卷可憑，揆諸上開規定，聲請人為宣告乙○○為輔助宣告之
    人之聲請人資格，自無欠缺。經查，聲請人主張上情，業據
    其提出身心障礙手冊1份為憑，本院審驗乙○○之精神狀況
    ，並依職權函請行政院衛生署臺南醫院指派該院精神科顏嘉
    男醫師協助鑑定乙○○之精神狀態，鑑定人顏嘉男醫師參與
    乙○○之精神狀態鑑定，認為：「身體狀態：個案意識清醒
    ，注意力不佳，語言表達及理解能力有障礙，言談內容貧乏
    。個人衛生及自我照顧尚可自理，但需他人監督，無法獨立
    執行購物等較複雜之行為，步態尚穩」「精神狀態：個案認
    知功能不佳，定向感、記憶力、抽象思考能力、現實判斷力
    、計算能力皆有障礙。」「日常生活狀況：(一)日常生活自理
    情形：自我清潔尚可自理，但需他人監督。(二)經濟活動能力
    （包括管理處分自己財產之能力）：需他人協助處理。(三)社
    會性：社交退縮。」「結論：莫員為一中度智能不足之個案
    ，認知功能、語言能力及現實判斷力有明顯障礙，建議為輔
    助宣告。」「鑑定結果：一精神障礙或其他心智缺陷之有無
    ：有精神障礙或其他心智缺陷：中度智能不足。二障礙程度
    －為意思表示或受意思表示或辨識其意思表示效果之能力顯
    有不足。三預後及回復之可能性：預後不佳，及回復之可能
    性低。」，有鑑定書在卷可稽。堪信乙○○其為意思表示或
    受意思表示，或辨識其意思表示效果之能力，顯有不足，從
    而，聲請人聲請輔助宣告，即屬有據，應予准許。
四、次查，聲請人甲○○（男，39年4月1日生、身分證統一編號
    ：Ｚ000000000號，住臺南市○區○○路一段140巷28號）為
    受輔助宣告之人乙○○之父親，有戶籍謄本1份可參，且經
    受輔助宣告人之親屬團體會議推定為乙○○之輔助人，有聲
    請人所提出之親屬系統表、親屬會議紀錄在卷可稽，並有本
    院依職權所調閱推薦之親屬全戶戶籍資料在卷可參，參酌聲
    請人與受輔助宣告之人乙○○同住，平日照顧受輔助宣告之
    人乙○○之生活等情，本院認由聲請人甲○○擔任輔助人，
    最能符合受輔助宣告之人之最佳利益，爰選定聲請人甲○○
    為輔助人。
五、依民事訴訟法第624條之1第3項、第608條第1項、第95條、
    第87條第1項，裁定如主文。
中    華    民    國    99    年    11    月    3     日
                  家事法庭    法  官  鄭  彩  鳳
正本係照原本作成。
如不服本裁定關於選定輔助人之部分，應於送達後十日內向本院
提出抗告狀，並繳納抗告費新臺幣1,000元；其餘關於輔助宣告
之部分，不得抗告。
中    華    民    國    99    年    11    月    3     日
                              書記官  陳  世   明

司法院資訊處製作；財團法人民間司法改革基金會備份。
